Archief kraken België
International Institute of Social History
Archief kraken België
1970-2008
ARCH04710
Het Staatsarchief
0.24 m.
Het Staatsarchief Cruquiusweg 31 1019 AT Amsterdam The Netherlands
Archiefvorming
Geschiedenis
Kraak- en actiemateriaal uit België. Van groot aangekondigde bezoeken van de krakers uit Amsterdam, zoals in andere West-Europese landen, was geen sprake. Waarschijnlijk kwamen de krakers die begin jaren tachtig in Vlaanderen actief waren zelf regelmatig de grens over om polshoogte te nemen. Later in de jaren tachtig ontwikkelde Gent zich tot kraakstad nummer 1 van België.
Geschiedenis archiefbeheer
Het Staatsarchief is opgericht in 1991 in de Amsterdamse Staatsliedenbuurt. Vandaar die naam. In mei 2000 is het archief ondergebracht op het Internationaal Instituut voor Sociale geschiedenis.
Een aantal vrijwilligers begon enthousiast alle op zolder opgeborgen pakketjes actieverleden bij elkaar te brengen. Honderden (voormalige) krakers en kraaksters hebben in de afgelopen jaren met hun verstofte stapeltjes bijgedragen aan de totstandkoming van het Staatsarchief. In totaal beslaat het achief zo'n 90 strekkende meter papier, zo'n 6000 affiches, 1500 foto's en honderden uren kijk- en luisterplezier op videobanden en audiotapes; ook onze kraakgarderobe met bijpassende bescherming en bewapening mag gezien worden.
Oude signatuur: SAVRZ110
Acquisitie
Bruikleen het Staatsarchief. 2000
Inhoud en structuur
Inhoud
In de collectie dossiers met kraakgegevens uit verschillende steden: Brussel, Gent, Hasselt, Leuven. Louvain La Neuve, Deurne, Antwerpen. Verder een aantal tijdschriften (incompleet) uit het alternatieve cicuit.
Ordening
De collectie is hoofdzakelijk ontsloten op geografisch onderwerp, niet op de personen of organisaties die aan de collectie hebben bijgedragen. Op deze wijze hebben we getracht de structuur van de beweging, waar je identiteit minder bepaald werd door je achternaam dan door de plek waar je woonde, zo goed mogelijk vast te houden. Groot voordeel is dat de titels in de catalogus ook inderdaad verwijzen naar datgene wat gesuggereerd wordt. Zo bevat b.v. de verzameling van de Indische Buurt alleen materiaal van en over de Indische Buurt en niet de krantjes waar men op geabonneerd was of materiaal van de acties waar men buiten de buurt aan deelnam.
In 2018 is de collectie in EAD geconverteerd en met andere collecties van het IISG geïntegreerd.
Onderwerpen
Land van herkomst
Belgium
Thema's
Housing; Youth and students movements; Riots, revolutions and protests
Materiaaltype
Archival material; Ephemera
Raadpleging en gebruik
Raadpleging
Vrij
Lijst
- Kraken in Leuven, Gent, Brussel, Hasselt en elders.1980-1982., Doos 001 Map 1.1; publicaties uit België (Box Doos 001)
  Geografisch onderwerp: België: Brussel: Gent: Hasselt: Leuven; Nederland: Amsterdam
  Organisaties: Onkruit; Wetswinkel
- Leuven.1980., Doos 001 Map 1.2; krantenknipsels, pamfletten, publicaties uit België (Box Doos 001)
  Geografisch onderwerp: België: Leuven{Croque Maison}{Parkstraat 67}
- Bezetting Arenaweide.1979-1980., Doos 001 Map 1.3; publicaties uit België (Box Doos 001)
  Trefwoorden: buurtstrijd
  Geografisch onderwerp: België: Deurne{Arenaweide}
  Organisaties: EPO Uitgeverij
- Patershol.1979., Doos 001 Map 1.4; informatiefolder/-stencil, krantenknipsels uit België (Box Doos 001)
  Geografisch onderwerp: België: Gent{Patershol}
- Diversen kraken.1979-1998., Doos 001 Map 1.5; tijdschriftartikelen, gerechtelijke stukken, krantenknipsels, pamfletten, getikte teksten uit België. (Box Doos 001)
  In deze map onder meer een typoscript (15 pag. A4) door Luc Vanheerentals over kraken in Nederland, ws in 1980-81 geschreven, met uitgebreide literatuurlijst, onder de titel: "Kraakdossier(tje)".
  Trefwoorden: herkraken, stadsvernieuwing
  Geografisch onderwerp: België: Antwerpen: Brussel: Gent[Gerststraat]{Hogepont}{Ketelvest 8}{Korte Meer 1}: Leuven
  Personen: Vanheerentals, Luc
  Organisaties: La Cecilia; Nar, de (per)
- Dag van de demokratie.1980., Doos 001 Map 1.6; correspondentie uit België en Nederland; programmagegevens uit België. (Box Doos 001)
  Geografisch onderwerp: België: Antwerpen: Deurne{Arenaweide}; Nederland: Amsterdam
  Personen: Kwekkeboom, Willem
  Organisaties: Koko; OBASA
- De neus. Stadskrant voor groot Antwerpen.1980-1982., Doos 001 Map 2.1; tijdschriften uit België. (Box Doos 001)
  In deze map drie nrs van mei 80, juli-aug. 81 en jan 82.
  Geografisch onderwerp: België: Antwerpen
- Vrij & (vr)olijk (nrs 2 en 3).1983., Doos 001 Map 2.2; tijdschriften uit België. (Box Doos 001)
  Geografisch onderwerp: België: Brugge
- Gent diversen.1997-1998., Doos 001 Map 2.3; discussiestukken, fax, flyer, informatiefolder/-stencil, pamfletten, persberichten uit België. (Box Doos 001)
  Trefwoorden: vreemdelingenbeleid
  Geografisch onderwerp: België: Gent: Leuven
  Organisaties: Aktienetwerk tegen uitwijzingen; Anarchistisch Centrum (AC); Autonome Vluchtelingensteungroep; Tabula Rasa Infoshop
- Het Volksgebit.1984-1990., Doos 001 Map 2.4; tijdschriften uit België. (Box Doos 001)
  In deze map twee nrs, uit dec 84 en mei-juli 90.
- Circus van Vuile Mong en zijn vieze gasten.1975., Doos 001 Map 2.5; liedteksten uit België. (Box Doos 001)
  Geografisch onderwerp: België: Waarschoot: Zomergem
- Lust (nr 2).1989., Doos 001 Map 2.6; liedteksten uit België. (Box Doos 001)
  Een publikatie ten voordele van subkultuur.
  Geografisch onderwerp: België: Evergem
- Tussen frietkot en jeugdfront.1981., Doos 001 Map 2.7; publicaties uit België. (Box Doos 001)
  Brosjure beogende beter begrip belgen.
  Geografisch onderwerp: België
- België diversen.1982-1999., Doos 001 Map 3.1; flyer, pamfletten, tijdschriften, stickers, getikte teksten uit België. (Box Doos 001)
  Trefwoorden: anti-fascisme, arbeidsmoraal
  Geografisch onderwerp: België: Brugge: Chooz: Gent{Hogepont}: Leuven: Vireux
  Personen: Abu Nidal
  Organisaties: Anarchistisch Kollektief; Anarchistische Antifa; Nationalistische Studenten Vereniging (NSV); Rafa Nieuwsbrief; Tegenstroom
- Over de aktie tegen de Andrea Smits.1980-1981., Doos 001 Map 3.2; pamfletten, publicaties uit België. (Box Doos 001)
  Trefwoorden: anti-kernenergiebeweging
  Geografisch onderwerp: België: Brussel: Doornik: Zeebrugge; Internationaal
  Organisaties: Autonomen Offensief
- Rep & Roer.1981-1982., Doos 001 Map 3.3; tijdschriften uit Nederland. (Box Doos 001)
  Twee nrs van Rep & Roer Nieuwsbrief: van okt 81 en juni 82.
  Trefwoorden: anti-militarisme, dienstweigeren
  Geografisch onderwerp: België: Leuven
  Organisaties: Bevrijdings Pers Agentschap (BPA); Onkruit
- A-koepel nieuwsbrief.1993., Doos 001 Map 4.1; tijdschriften uit België. (Box Doos 001)
  Hiervan de nrs van feb, mrt, apr, mei en juli/aug 1993.
  Trefwoorden: anarchisme
  Geografisch onderwerp: België: Gent
- BPA.1980., Doos 001 Map 4.2; tijdschriften uit België. (Box Doos 001)
  Uit 1980 de nrs 214, 215, 220, 228, 231 en 235.
  Trefwoorden: alternatieve tijdschriften
  Organisaties: Bevrijdings Pers Agentschap (BPA)
- Paradoks.1981-1982., Doos 001 Map 4.3; tijdschriften uit België. (Box Doos 001)
  Van dit libertaire tijdschrift drie nummers, resp. uit okt 81, jan 82 en mrt 82.
  Geografisch onderwerp: België: Brussel: Gent
- Kladdaradatsch.1978-1980., Doos 002 Map 1.1; tijdschriften uit België (Box Doos 002)
  Van dit tijdschrift de nrs 1 (okt-nov 78), 4 (mei 79), 5 (jul-aug 79), 7 (jan 80) en 8 (mrt-apr 80)
  Geografisch onderwerp: België: Leuven; Nederland: Heerlen
  Personen: Davidson, Steef; Lehning, Arthur; Lenaerts, Johnnie
  Organisaties: Coöperatieve Vereniging AAP (Anarcho-Artistieke Producties)
- Oproer (nrs 2-3).1996-1997., Doos 002 Map 2.1; tijdschriften uit België. (Box Doos 002)
- De grote kuis.1973-1974., Doos 002 Map 2.2; tijdschriften uit België. (Box Doos 002)
  In deze map zitten vier (ongenummerde) exemplaren.
  Organisaties: Dolle Mina
- Verzet.1987-1996., Doos 002 Map 2.3; tijdschriften uit België. (Box Doos 002)
  In deze map drie nummers van sep 87, april 96 en juni 96
  Organisaties: Anti-Fascistische Front (AFF)
- Freedom.1996., Doos 002 Map 2.4; tijdschriften uit België (Box Doos 002)
  Organisaties: Cannassistance
- Kraak-Info-Squat.2003., Doos 002 Map 3.1; informatiekrant uit België. (Box Doos 002)
  Geografisch onderwerp: België: Luik; leuven (Villa Squatters Dei); Brussel; Louvain La Neuve
- A-Koepel.febr 1993-juli/augustus 1994., Doos 002 map 3.2; tijdschriften uit België. (Box Doos 002)
- A-Koepel.febr 1993-juli/augustus 1994., Doos 002 Map 4.1; tijdschriften uit België. (Box Doos 002)
- Gimmick.1970., Doos 002 Map 4.2; tijdschriften uit België (Box Doos 002)
  Van dit tijdschrift de nrs 1 en 2 (nov, dec 1970).
- Ding.1971., Doos 002 Map 4.3; tijdschriften uit België (Box Doos 002)
  Van dit tijdschrift de nr 5 (jan-febr 1971).
  Geografisch onderwerp: België: Mechelen
- Spruit.1970, 1971., Doos 002 Map 4.4; tijdschriften uit België (Box Doos 002)
  "Maandelijks mannekesblad" met strips. Van dit tijdschrift het nul-nummer (dec 1970 / jan 1971).
  Trefwoorden: strip
- De Magistrale Zon.1971., Doos 002 Map 4.5; tijdschriften uit België (Box Doos 002)
  Van dit tijdschrift de nrs 14 en 16 (1971).
- De Nar.1988-1989., Doos 003 Map 1.1; tijdschriften uit België. (Box Doos 003)
  In deze map van De Nar (1988)-(1989): no. 21-22, 25-26, 31-35. Tevens een special van De Nar over multinationals (z.j.).
  Geografisch onderwerp: België: Gent: Leuven: Dilbeek: Wemmel
- De Nar.1992-1995., Doos 003 Map 2.1; tijdschriften uit België. (Box Doos 003)
  In deze map van De Nar, anarchistisch actieblad (1992)-(1995): no. 67, 79-103, 105-106.
- De Nar.1995-1997., Doos 003 Map 3.1; tijdschriften uit België. (Box Doos 003)
  In deze map van De Nar, anarchistisch actieblad (1995)-(1997): no. 107-112, 114-115, 117-131, 134-135.
- De Nar.1998-2000., Doos 003 Map 4.1; tijdschriften uit België. (Box Doos 003)
  In deze map van De Nar, anarchistisch actieblad (1998)-(2000): no. 136-139, 141, 143, 145-148, 150-151, 153, 158-160.
- De Nar.2000-2008., Doos 003 Map 5.1; tijdschriften uit België. (Box Doos 003)
  In deze map van De Nar, anarchistisch actieblad (2000)-(2008): no. 161-162, 165, 170, 172-173, 178-179, 188-189, 208, 213, 215, 217-218+ de bijlage van no. 169 (maar geen 169). Tevens de special Het ei van Durruti over de antiglobaliseringsbeweging en tophoppen (2003).